【裁判字號】    97,交聲,1540
【裁判日期】    970521
【裁判案由】    聲明異議
【裁判全文】
臺灣臺中地方法院交通事件裁定        97年度交聲字第1540號
原處分機關  交通部公路總局臺中區監理所
受處分人    甲○○
上列受處分人因違反道路交通管理處罰條例案件，對於交通部公
路總局臺中區監理所97年5月12日中監違字第裁60-H00000000 號
裁決書聲明異議，本院裁定如下：
    主  文
異議駁回。
    理  由
一、異議意旨略為：異議人李蕙蘭於民國91年1 月13日18時35分
    許，駕駛車牌號碼NT-3662 號自小客車，於台中縣大肚鄉○
    ○路○ 段與自由路口，因闖紅燈，經警當場舉發有道路交通
    管理處罰條例第53條第1 項之違規行為，嗣經交通部公路總
    局臺中區監理所依法裁決處罰新台幣（下同）5,400 元，並
    記違規點數3 點。惟查：上開路段為彎道，路口又較一般路
    口為長，因號誌設計不良，往往於前一路口是綠燈，行至下
    一路口馬上變為紅燈，駕駛人根本來不及反應。原處分機關
    未予詳查即遽為裁決，實有違誤等語。
二、經查，異議人違規行為後，行政罰法於94年2月5日制定公布
    ，並於95年2月5日生效施行，其中第27條第1 項雖規定：「
    行政罰之裁處權，因三年期間之經過而消滅」，惟同法第45
    條復規定：「本法施行前違反行政法上義務之行為應受處罰
    而未經裁處者，其時效自本法施行之日起算」，是以本件原
    處分機關於97年5月12日對異議人違規行為之裁處，並未逾3
    年時效之規定，合先敘明。
三、按汽車駕駛人，行經有燈光號誌管制之交岔路口闖紅燈者，
    處新臺幣1,800元以上5,400元以下罰鍰，並記違規點數3 點
    ，道路交通管理處罰條例第53條、第63條第1項第3款定有明
    文。又違反道路交通管理處罰條例第53條，經告發後，逾越
    應到案期限60日以上者，裁處罰鍰5,400 元，違反道路交通
    管理事件統一裁罰基準及處理細則第2 條亦有明定。本件異
    議人於91年1 月13日18時53分許，在上開路口未遵行號誌而
    闖紅燈，並經警當場攔停告發，同時諭令於91年1 月28日前
    到案，惟異議人未依期限到案，嗣由原處分機關依法裁決之
    事實，除為異議人所不爭執外，復有台中縣警察局舉發違反
    道路交通管理事件通知單、裁決書及台中縣警察局烏日分局
    97年4月16日中縣烏警交字第0970016808號函各1份在卷可稽
    。
四、異議人固以前開路段號誌設計失當等詞置辯，然前開路段號
    誌之設計是否失當，與受處分人有無闖紅燈違規之事實，二
    者間非有必然之因果關係，異議人亦不得因主觀上認為該路
    段之號誌設計不當，即不予遵行。又按行政處分係指行政機
    關就公法上具體事件所為之決定或其他公權力措施而對外直
    接發生法律效果之單方行政行為；有關公物之設定、變更、
    廢止或其一般使用者，為物上一般處分，行政程序法第92條
    第1項、第2項後段定有明文。則異議人對於前開路段號誌設
    置是否合理乙節有所不服，倘合於前開行政程序法之規定，
    亦屬依法應另行提起訴願、行政訴訟等行政救濟之問題，與
    本案聲明異議無涉。
五、綜上所述，原處分機關援引首開規定，裁處受處分人罰鍰5,
    400元，並記違規點數3點，於法有據，本件異議人之聲明異
    議為無理由，應予駁回。
六、據上論斷，依道路交通管理處罰條例第87條第2 項、道路交
    通案件處理辦法第19條，裁定如主文。
中    華    民    國    97    年    5     月    21    日
                    交通法庭  法  官  高英賓
上正本證明與原本無異。
如不服本裁定，應於收受送達後5 日內，向本院提出抗告狀。
                              書記官  司立文
中    華    民    國    97    年    5     月    21    日


司法院資訊處製作；財團法人民間司法改革基金會備份。
